臺灣臺北地方法院刑事判決　　　　　　　　　　　　九十三年度訴字第二七三號
　　公　訴　人　臺灣臺北地方法院檢察署檢察官
　　被　　　告　乙○○
　　共　　　同　王東山　律師
　　選任辯護人　林孝甄　律師
　　　　　　　　李美寬　律師
右列被告因偽造文書等案件，經檢察官提起公訴（九十二年度偵字第一五四四六號）
，本院判決如左：
    主  文
乙○○連續公務員明知為不實之事項，而登載於職務上所掌之公文書，足以生損害於
公眾及他人，處有期徒刑貳年；緩刑伍年。
    事  實
一、乙○○係任職於臺北市政府警察局松山分局警備隊（以下簡稱松山警備隊）之隊
    員，為依據法令從事公務之人員。乙○○於民國九十二年六月十七日十七時許，
    執行巡邏勤務，行經臺北市○○區○○街七號水門外，查獲丙○○所有車號ＢＰ
    Ｆ－六○九號及甲○○所有車號ＸＭＮ－七七二號失竊之重型機車上之車牌及引
    擎中蓋等物；乙○○明知依刑案記錄作業手則規定，員警需同時尋獲「車」及「
    二面車牌」才可勾選「全部」尋獲；詎乙○○為貪圖績效，雖前揭失竊機車均僅
    尋回車牌及引擎中蓋，竟基於偽造公文書之概括犯意，違反前開規定，分別於九
    十二年六月十八日及十九日，於職務上所掌管之臺北市政府警察局松山分局車輛
    失竊、車牌遺失（尋獲）電腦輸入單（警刑車字第九二一一○五號及九二一一○
    六號）四聯單尋獲部分欄內，分別勾選尋獲全部，為不實之記載，製作不實之尋
    獲紀錄二份，均足以生損害於警察機關追訴犯罪及對於贓車查獲管理之正確性暨
    損害丙○○、甲○○之利益。
二、案經臺北市政府警察局松山分局報請台灣台北地方法院檢察署檢察官偵查起訴。
    理  由
一、訊據被告乙○○對右揭事實坦承不諱，核與被害人丙○○於警訊時及甲○○於檢
    察官偵訊中證述之情節均相符合；此外，並有臺北縣政府警察局海山分局贓物認
    領保管單、車籍資料查詢表、臺北市政府警察局松山分局車輛失竊及車牌遺失（
    尋獲）電腦輸入單，暨刑案記錄作業手則等文件在卷可稽。是本院依可為補強證
    據之被害人丙○○於警訊時、甲○○於檢察官偵訊中之證詞，及臺北縣政府警察
    局海山分局贓物認領保管單、車籍資料查詢表、臺北市政府警察局松山分局車輛
    失竊及車牌遺失（尋獲）電腦輸入單，暨刑案記錄作業手則等文件已足資擔保被
    告於本院審理時所為之上開任意性自白具有相當程度之真實性，而使本院確信被
    告前述自白之犯罪事實確屬真實，從而依刑事訴訟法第一百五十六條第一項「被
    告之自白，非出於強暴、脅迫、利誘、詐欺、疲勞訊問、違法羈押或其他不正之
    方法，且與事實相符者，得為證據。」及第二項「被告或共犯之自白，不得作為
    有罪判決之唯一證據，仍應調查其他必要之證據，以察其是否與事實相符。」之
    規定，本院自得依被告前述自白及各該補強證據，認定被告乙○○明知刑案紀錄
    作業手則規定需同時尋獲「車」及「二面車牌」才可勾選「全部」尋獲，渠為貪
    圖績效及漂白贓車，竟違反前開規定，偽造「全部」尋獲之事實。本件事證明確
    ，被告偽造公文書之犯行，堪以認定，應予依法論科。
二、核被告乙○○所為，係犯刑法第二百十三條之公務員登載不實罪。被告二次於職
    務上所掌管之車輛失竊及車牌遺失（尋獲）電腦輸入單為不實記載之犯行，時間
    緊接，方法相同，所犯係構成要件相同之罪名，顯係基於概括犯意而反覆為之，
    為連續犯，應依刑法五十六條規定論以一罪，並加重其刑。爰審酌被告為依據法
    令從事公務之人員，執行警察勤務，為貪圖績效，竟於職務上所掌管之車輛失竊
    及車牌遺失（尋獲）電腦輸入單為不實之記載，足以損害於警察機關追訴犯罪之
    正確性，嚴重影響國家公務員之形象；暨被告平日素行等一切情狀，量處如主文
    所示之刑。又查被告無任何前科，有臺灣高等法院被告全國前案紀錄表可按，其
    一時失慮，致罹刑章，犯後已坦承犯行，經此偵審程序，當知所警惕，信無再犯
    之虞，本院認所宣告之刑，以暫不執行其刑為適當，併諭知緩刑五年之宣告，以
    啟自新。
三、不另為無罪諭知部分：
(一)、公訴意旨另以：（一）被告乙○○與綜合機車行（址設在臺北市○○區○○路四
    段二五二號）負責人張啟勝（業經提起公訴，由本院審理中）係朋友關係，二人
    平日交往密切。詎乙○○明知張啟勝所開設之綜合機車行，係以俗稱「借屍還魂
    」之手法，偽造不實之出廠標誌，販售套裝頂替完成之機車牟利為業，仍與張啟
    勝共同基於概括犯意之聯絡，連續於九十二年六月十一日二十一時三十分許及不
    詳時間，分別在臺北市○○○路○段一號前及不詳地點處，由張啟勝持客觀上可
    作為凶器之Ｔ型扳手，撬開機車電門竊取丙○○所有之車號ＢＰＦ∣六０九號、
    甲○○所有之車號ＸＭＮ∣七七二號重型機車後，先將前揭車牌及引擎中蓋拆卸
    並棄置於臺北市○○區○○街七號水門外，其餘部分帶回綜合機車行內藏匿，俟
    同年月十七日十七時許，再由乙○○執行巡邏勤務，前往該處佯做查獲失竊贓物
    ，帶回警備隊內充作查獲績效，並隨即於同年月十八日二十三時許及十九日十四
    時許，通知車主丙○○及甲○○前往臺北市○○區○○街三百三十九號松山警備
    隊領取前揭物品，且向車主丙○○、甲○○薦稱可代為聯繫機車行前來洽購前開
    車牌及引擎中蓋後，旋聯繫張啟勝至松山警備隊，由張啟勝先後以新台幣（下同
    ）七千元及一千元之代價（均未付訖），向該二名車主收購尋獲之車牌及引擎中
    蓋，得手後張啟勝將之套裝回竊得之原重型機車車體，並擺設於機車行內待售。
    因認被告共同涉犯刑法第三百二十條第一項、第三百二十一條第一項第三款加重
    竊盜罪嫌云云。
(二)、按犯罪事實應依證據認定之，無證據不得推定其犯罪事實，刑事訴訟法第一百五
    十四條第二項定有明文。所謂認定犯罪事實之證據，係指足以認定被告確有犯罪
    行為之積極證據而言，如未發現相當證據，或證據不足以證明，自不能以推測或
    擬制之方法，以為裁判基礎，最高法院四十年台上字第八六號著有判例可資參照
    。
(三)、本件公訴人指訴被告乙○○與張啟勝共同涉犯竊盜犯行，無非係以法務部調查局
    測謊報告書及測謊過程參考資料；暨被告乙○○與綜合機車行負責人張啟勝交往
    密切，被告乙○○向車主丙○○、甲○○薦稱可代為聯繫機車行前來洽購查獲物
    品，並聯繫張啟勝至松山警備隊前來為主要論據。訊據被告坦承認識張啟勝，及
    向車主丙○○、甲○○薦稱可代為聯繫機車行前來洽購查獲物品，減少損失；惟
    堅決否認有何共同竊盜之犯行。經查：
(1)、法務部調查局對乙○○之測謊報告書，其測謊結果顯示「上項問題經測試未獲致
    明確反應圖形，無法研判有無說謊」，依該測謊報告書既無法研判乙○○有無說
    謊，該測謊報告書即不得作為不利被告之證據。
(2)、綜合機車行負責人張啟勝於九十二年八月七日檢察官偵查中以證人身分具結證稱
    ：乙○○對其竊盜機車之行為，毫不知情；另證人丙○○及甲○○僅證稱其機車
    失竊之事實；是證人張啟勝、丙○○及甲○○等人證詞均不得作為不利被告之證
    據。
(3)、另在無其他積極證據佐證下，本件公訴人以被告乙○○與綜合機車行負責人張啟
    勝交往密切，被告乙○○向車主丙○○、甲○○薦稱可代為聯繫機車行前來洽購
    查獲物品，並聯繫張啟勝至松山警備隊前來，即認定被告乙○○與張啟勝共同涉
    犯竊盜罪，顯違反經驗及論理法則，自均屬推測及擬制之詞。
    綜上，無積極證據足認被告確有公訴人所指上開共同竊盜之犯行；本院復查無其
    他積極證據足認被告確有公訴人所指共同竊盜之犯行。惟被告所涉此部分共同竊
    盜，公訴人認與前揭本院論罪科刑之偽造文書犯行，有方法結果牽連犯之裁判上
    一罪關係，本院對此無庸另為無罪之諭知，附此敘明。
據上論斷，應依刑事訴訟法第二百九十九條第一項前段，刑法第五十六條、第二百十
三條、第七十四條第一款，判決如主文。
本案經檢察官李傳侯到庭執行職務。
中　　　華　　　民　　　國　　九十三　　年　　　四　　月　　  廿七　　日
                                      臺灣臺北地方法院刑事第七庭
                                          審判長法  官  梁耀鑌
                                                法  官  蕭清清
                                                法  官  林欣蓉
右正本證明與原本無異。
如不服本判決，應於判決送達後十日內向本院提出上訴狀（應抄附繕本）。告訴人或
被害人如對於本判決不服者，應具備理由請求檢察官上訴，其上訴期間之計算係以檢
察官收受判決正本之日期為準。
                                                書記官  楊志純
中　　　華　　　民　　　國　　九十三　　年　　　四　　月　　  廿七　　日
附錄本案論罪科刑法條：
刑法第二百十三條
公務員明知為不實之事項，而登載於職務上所掌之公文書，足以損害於公眾或他人者
，處一年以上七年以下有期徒刑。
